【裁判字號】    96,訴,475
【裁判日期】    970918
【裁判案由】    損害賠償等
【裁判全文】
臺灣基隆地方法院民事判決               96年度訴字第475號
原      告  德匯興業股份有限公司
法定代理人  丁○○
訴訟代理人  許進德律師
            許峻鳴律師
被      告  庚○○
            乙○○
            辛○○
兼前列三人
之共同訴訟
代  理  人  丙○○
上列當事人間損害賠償等事件，本院於民國97年9月4日言詞辯論
終結，判決如下：
    主  文
被告丙○○、乙○○、辛○○應連帶給付原告新台幣貳拾伍萬陸
仟捌佰陸拾柒元，及被告丙○○、乙○○自民國九十六年十月十
六日起，被告辛○○自民國九十六年十月十八日起，均至清償日
止，按年息百分之五計算之利息。
被告庚○○應給付原告新台幣玖拾柒萬貳仟伍佰拾貳元，及自
民國九十六年十月十六日起至清償日止，按年息百分之五計算之
利息。
前開第一項所命之給付與前開第二項所命給付之新台幣貳拾伍萬
陸仟捌佰陸拾柒元本息部分，如其中任一被告為給付，其他被告
於清償範圍內同免給付之責。
原告其餘之訴駁回。
訴訟費用由被告庚○○負擔十分之七，餘由被告連帶負擔。
    事實及理由
一、原告原起訴聲明：(一)被告丙○○、庚○○、乙○○、辛○○
    應連帶給付原告新台幣（下同）972,532元及自起訴狀繕本
    送達翌日起至清償日止按年息百分之5計算之利息；(二)被告
    丙○○應給付原告313,424元及自起訴狀繕本送達翌日起至
    清償日止按年息百分之5計算之利息（見本院卷4頁）。嗣最
    後變更聲明為：(一)被告丙○○、庚○○應連帶給付原告513,
    734元及自起訴狀繕本送達翌日起至清償日止按年息百分之5
    計算之利息；(二)被告乙○○、辛○○就前項金額與被告丙○○連帶給付，及自起訴狀繕本送達翌日起至清償日止按年息
    百分之5計算之利息；(三)第一項請求之給付，如其中任一被
    告為給付，其他被告於清償範圍內同免給付責任；(四)被告庚○○另應給付原告458,798元及自起訴狀繕本送達翌日起至
    清償日止按年息百分之5計算之利息（見本院卷317頁）。核
    屬基於同一之基礎事實、擴張或減縮應受判決事項之聲明，
    且不甚礙被告之防禦及訴訟之終結，為合法訴之變更，應予
    准許，合先敘明。
二、原告主張：被告丙○○自民國（下同）93年起受雇伊公司，
    負責招攬業務、接受客戶訂貨及收取貨款，並邀同被告乙○○、辛○○為其職務保證人，詎被告丙○○於94年8月間，
    明知伊質疑被告庚○○所開設樂購商行（登記負責人為柯叔
    鶯）之財務狀況而向所有員工宣布列為伊公司拒絕交易之對
    象，非經伊特別允許不得販售貨物予樂購商行，被告丙○○
    亦能預見被告庚○○所經營之樂購商行無力支付貨款，被告
    丙○○、庚○○竟共同謀議，由被告丙○○向伊之業務主管
    己○○佯稱台中地區盤商要訂貨，並希望借用己○○在台北
    客戶富瑞斯企業公司之名義以特別折扣出貨，並在被告丙○○諉稱以現金支付貨款之情形況下，己○○同意並於94 年9
    月26日出貨品客洋蔥洋芋片11,200罐、品客香辣洋芋片5,60
    0罐、品客起司洋芋片8,400罐、品客比薩洋芋片5,600罐、
    品客原味洋芋片11,200罐、品客烤肉洋芋片2,800罐，總金
    額共計1,750,388元，被告丙○○遂於同日僱車將上開洋芋
    片乙批載往他處，被告丙○○非但未以現金收回前揭貨款，
    反交付由被告庚○○所開立之支票2紙，面額分別為1,000,0
    00元（票號FA0000000號）及711,360元（票號FA0000000號
    ），然其中1,000,000之支票因存款不足而退票，伊即再要
    求被告丙○○將此1,000, 000元支票連同先行由被告庚○○
    所簽發但因存款不足退票面額分別為415,473元（票號FA000
    0000號）、43,326元（票號FA0000000號）之支票，一併取
    去向樂購商行催討，被告丙○○之後有再交回樂購商行及其
    名義負責人柯淑鶯所開立之支票6張，金額各為243,133元，
    惟僅發票日為94年11月30日及同年12月31日2張支票有兌現
    ；因被告庚○○已行使其抵充權，指定將已兌現之486,266
    元（即2張已兌現之支票24 3133×2＝486266）先抵充1,000
    ,000 元之部分，是被告丙○○、庚○○於94年9月26日共同
    詐騙訂貨之貨款為513,734元（0000000-000,266=513,734）
    ；被告庚○○另積欠原告貨款458,798元（415,473+43,325
    ）。原告於94年9月26日所出貨物未能收取貨款所受之損害
    ，係因原告丙○○明知被告庚○○無支付能力而刻意違反原
    告之指示及業務職責，被告丙○○除應與被告庚○○負共同
    侵權行為之責外，亦係可歸責於被告丙○○之事由所為之不
    完全給付，被告乙○○、辛○○亦應依任職保證書第10條、
    第11條之規定與被告丙○○負連帶清償之責；被告庚○○除
    就前開94年9月26日之出貨應負侵權行為責任外，連同其餘
    欠款，因被告庚○○無法律上原因，或基於買賣契約，亦應
    負給付之責等語。爰依民法侵權行為、不當得利、債務不履
    行、買賣契約、人事保證等法律關係，提起本訴。並聲明：
    (一)被告丙○○、庚○○應連帶給付原告513,734元及自起訴
    狀繕本送達翌日起至清償日止按年息百分之5計算之利息；
    (二)被告乙○○、辛○○就前項金額與被告丙○○連帶給付，
    及自起訴狀繕本送達翌日起至清償日止按年息百分之5計算
    之利息；(三)第一項請求之給付，如其中任一被告為給付，其
    他被告於清償範圍內同免給付責任；(四)被告庚○○另應給付
    原告458,798元及自起訴狀繕本送達翌日起至清償日止按年
    息百分之5計算之利息。
三、被告丙○○則以：94年9月份樂購商行請伊出貨，因己○○
    當月業績不足，乃與伊協商將該訂貨掛在其名下，因樂購商
    行不是己○○之客戶，故己○○向原告報備貨是要出給盤商
    壬○○，但因出貨給富瑞斯公司之折扣較大，於出貨單上才
    填載為富瑞斯公司，己○○為取信於原告，並承認偷刻壬○○之印章蓋於被告庚○○所簽發之支票背面；被告庚○○之
    支票退票後，伊與己○○去向樂購商行協商，並取回6張分
    期款支票，伊係於95年1月下旬在原告法定代理人丁○○稱
    要給股東交代之情況下，伊才在尚未兌現之4張分期支票上
    背書；原告並未於94年8月間指示不能出貨予樂購商行，此
    可由原告於94年8月31日至同年10月22日尚兌現被告庚○○
    所交付之34,101,611元（明細如118頁），且原告僅94年9月
    26日之出貨不知買受人係樂購商行，至於其他原告與樂購商
    行之交易，原告均知交易對象為樂購商行，但原告為符合寶
    僑公司要求之鋪貨點以便取得較高（依筆錄記載為「較低」
    ，容有錯誤）折扣，會記載其他出貨人名義等語。被告庚○○則以：該貨係伊訂購的，貨送來時並無出貨單及發票，伊
    係於100萬元支票未兌現時才知原告係用富瑞斯公司之名義
    出貨，該貨款支票嗣後並經壬○○背書，據己○○稱該背書
    係為取信原告公司該貨係出給壬○○，伊於94年8至10月間
    每月向原告訂貨100多萬元送至五股賣場作零售及批發，因
    伊所收之貨款支票未能兌現，始無法支付原告該貨款等語。
    被告辛○○則以：伊係保證人，原告未向支票背書人即被告
    庚○○、丙○○及己○○行使追索權，反向被告丙○○之人
    事保證人求償，似乎疑點重重，實有查明必要；又原告就此
    損害賠償與有過失，應減輕或減免伊之責任等語。被告乙○○則以：伊為被告丙○○之父親，否認被告丙○○有何不法
    行徑等語。被告均聲明：原告之訴駁回。
四、原告主張被告丙○○自93年起至95年1月31日止任職於伊公
    司，擔任業務，職務範圍為招攬業務、推銷、接受客戶訂貨
    及收取貨款等，被告庚○○係樂購商行之實際負責人，被告
    乙○○、辛○○係被告丙○○之人事保證人，原告於94年9
    月26日以壬○○為交易對象出貨包括：「品客洋蔥」罐裝洋
    芋片產品11,200罐、「品客香辣」罐裝洋芋片產品5,600 罐
    、「品客起司」罐裝洋芋片產品8,400罐、「品客比薩」罐
    裝洋芋片產品5,600罐、「品客原味」罐裝洋芋產品片11,
    200罐、「品客烤肉」罐裝洋芋片產品2,800罐，共計1,750,
    388元之產品（折扣後係1,711,360元），經收回由被告庚○○所開立2張面額分別為1,000,000元（票據號碼為FA000000
    0）、711,360元之支票予伊，然其中1,000,000之支票因存
    款不足而退票，被告丙○○將此1,000,000元支票連同先行
    由被告庚○○所簽發但因存款不足退票面額分別為415,473
    元（票號FA0000000號）、43,326元（票號FA0000000號）之
    支票，一併取去向樂購商行催討，被告丙○○之後有再交回
    樂購商行及其名義負責人柯淑鶯所開立之支票6張，金額各
    為243,133元，惟僅發票日為94年11月30日及同年12月31日2
    張支票有兌現；因被告庚○○已行使其抵充權，指定將已兌
    現之486,266元（即2張已兌現之支票243133×2＝486266）
    先抵充1,000,000元之部分，伊就前開出貨尚有貨款513,734
    元尚未收回；而被告庚○○實際經營之樂購商行另積欠伊45
    8,798元貨款等情，為被告4人所不爭，並有原告所提出之被
    告乙○○、辛○○所簽立之任職保證書、原告公司94年9月2
    6日出貨單影本、票據號碼FA0000000號支票、被告丙○○所
    書立之支票明細表、票據號碼為YC0000000、YC0000000、YC
    0000000、YC0000000，發票日期分別為95年1月31日、同年2
    月28日、同年3月31日、同年4月30日，金額均為243,133元
    之4張支票及退票理由單等為證（見本院卷7-16頁），自堪
    信為真實。
五、原告再主張被告丙○○明知伊於94年8月間質疑被告庚○○
    所開設「樂購商行」之財務狀況而向所有員工宣布列為伊公
    司拒絕交易之對象，非經伊特別允許不得販售貨物予「樂購
    商行」，被告丙○○亦能預見被告庚○○所經營之樂購商行
    無力支付貨款，被告丙○○、庚○○竟共同謀議，違反伊之
    指示及業務職責，以前開詐騙方式，使己○○同意並於94
    年9月26日出貨，事後未能如期收回全部貨款，被告丙○○
    與庚○○應負共同侵權行為之責，被告丙○○應負債務不履
    行之責等情，則為被告等所否認，並以前開情詞置辯。是本
    件爭點厥為，被告庚○○是否明知樂購商行已無支付貨款之
    能力，仍於94年9月26日向原告訂貨而應負侵權行為之責？
    被告丙○○就該次訂貨是否預見被告庚○○所經營之樂購商
    行無力支付貨款，而與被告庚○○共同謀議，向原告詐騙貨
    物？被告丙○○就原告94年9月26日之出貨是否違反原告之
    指示，假藉他人名義出貨予購樂商行，而應負債務不履行之
    責？若被告丙○○就94年9月26日之出貨應負賠償之責，則
    原告就該損害之發生是否亦應負責？被告辛○○所為原告未
    行使支票追索權之抗辯，有無理由？爰分項析述如下：
六、被告庚○○是否明知樂購商行已無支付貨款之能力，仍於94
    年9月26日原告訂貨而應負侵權行為之責部分：
  (一)原告主張被告庚○○明知其所經營之樂購商行已無支付貨款
    之能力，仍於94年9月26日原告訂貨，雖經交付支票，再經
    換票，仍有貨款513,734元未能支付等情，被告庚○○對樂
    購商行於94年9月26日向原告訂貨積欠部分貨款未能清償，
    並不爭執，惟否認樂購商行當時已無支付能力而以訂貨詐騙
    原告，抗辯伊於94年8至10月間每月向原告訂貨100多萬元送
    至五股賣場作零售及批發，因伊所收之貨款支票未能兌現，
    始無法支付原告貨款云云。
  (二)經查，本件有關94年9月26日原告之出貨係送至台北縣林口
    鄉○○路國延公司倉庫，該國延公司業務員吳昇遠於台灣基
    隆地方法院檢察署96年度調他字第4號詐欺案中證稱：被告
    庚○○這幾年陸續向國延公司訂購貨物，並交付支票付款，
    94年9月間庚○○告稱其無法支付貨款，想以一批洋芋片來
    折抵部分貨款，經公司負責人同意後，我們在收到該批價款
    1,433,600元之洋芋片後，即將面額1,416,750元之支票交還
    被告庚○○等語（見該案96年11月8日之詢問筆錄）；又證
    人即國延公司負責人姚維謀亦於同案證稱：我們會收這批貨
    ，主要是庚○○於94年9月間說他的資金不夠支付10月份的
    票款，所以要以這批貨來折抵貨款等語（見該案96年11月8
    日之詢問筆錄），足認被告庚○○以樂購商行名義於94年9
    月26日向原告訂購該貨之時，其支付能力顯已不足，被告庚○○復以該批貨品用以折抵積欠他人之貨款，而非供正常銷
    售之用，益徵被告庚○○有預見屆期無法支付貨款而向原告
    詐騙貨物之故意甚明；是原告主張被告庚○○於94年9月26
    日向其詐訂貨物受有513,734元之貨款損失，自屬有據。被
    告庚○○抗辯其因他人積欠貨款而影響其支付能力，除與前
    開證人證詞所述不符外，復未能舉證以實其說，自不足採。
七、被告丙○○就該次訂貨是否預見被告庚○○所經營之樂購商
    行無力支付貨款，而與被告庚○○共同謀議，向原告詐騙貨
    物部分：
    經查，被告庚○○固以94年9月26日向原告訂購之貨物持向
    國延公司扣抵欠款，如前所述，惟原告就被告丙○○知悉上
    情，並未能舉證以實其說，況且於94年9月26日時原告持有
    由被告庚○○或樂購商行所簽發之支票，尚未有退票之情形
    ，自難認被告丙○○於94年9月26日出貨之時即知悉或預樂
    購商行已無支付能力，是原告主張被告丙○○與被告庚○○
    共同詐騙原告94年9月26日之出貨，自不足取。
八、被告丙○○就原告94年9月26日之出貨是否違反原告之指示
    ，假藉他人名義出貨予購樂商行，而應負債務不履行之責部
    分：
  (一)經查，原告主張購樂商行於94年7月27日向原告訂貨出貨後
    ，原告即前往樂購商行處查訪，發現樂購商行應無進大批商
    品之規模，並於被告丙○○於同年8月9日要求原告出貨1,81
    9元及136,454元商品後，即向員工宣布未經允許不得再售貨
    予樂購商行等語（見本院卷256頁反面），雖為被告丙○○
    所否認。然證人即原告業務主任己○○到庭證稱：「（法官
    問：公司何時規定不能與樂購交易？）94年7、8月，原告法
    定代理人丁○○到樂購看過稱：樂購不可能有巨額的交易能
    力，曾口頭對全體業務稱超過樂購正常交易量的訂貨必須經
    林董同意，而正常交易量連同未到期票約五、六萬元，所以
    月平均約三萬元。之後公司出給樂購的貨都是少量的。林董
    曾說過兩、三次，…。」、「…因為（原告）8月份就講過
    不跟樂購做生意，十月份再講一次，丙○○知道這事，…」
    等語（見本院卷15 5、82頁）；另證人即原告業務經理江學
    常到庭證稱：新客戶會先由業務人員填寫新客戶建立表，然
    後由業務經理審核其規模及信用額度，並對客戶實際瞭解，
    樂購被評定為中小型客戶，正常交易是月定2、3萬元，第1
    次是收現，第2次會因應店家之規模大小而給與適當之信用
    額度，以樂購而言，在前3個月信用額度約7、8萬元。但不
    到3個月下單量就異常，如果月定4、5萬還算正常，超過就
    算異常，當時異常我們有要求他們要付現，董事長在公司有
    佈達，業務同仁不能私自轉賣樂購，例如不能用Ａ客戶的名
    義來轉賣給樂購。除非樂購能提供價值之擔保品（包括設定
    ）才予以出貨。這是在異常的時候說的，確切的年月時間不
    清楚，當時仍允許樂購在月結4、5萬元的情況下出貨，超出
    此金額需下貨收現等語（見本院卷312-313頁）。又被告丙○○自陳：「（法官問：94年夏天你與原告法定代理人丁○○去查看樂購，事後樂購有無依原告要求提供擔保？）原告
    要求提供擔保可延長票期及提高進貨量，據我所知事後樂購
    是沒有提供擔保。」等語（見本院卷189頁），即被告丙○○於94年夏天曾陪同原告法定代理人前往樂購商行查看後，
    原告即曾要求樂購商行提供擔保，是被告丙○○亦明知原告
    對樂購商行之購貨資力已有質疑，再參酌前開證人即原告員
    工己○○、江學常所述，則原告主張其於94年8月間曾向員
    工宣布未經允許不得再售貨予樂購商行等情，應屬可採。
  (二)被告丙○○抗辯原告並未於94年8月間指示不能出貨予樂購
    商行，此可由原告於94年8月31日至同年10月22日尚兌現被
    告曾俊所交付之34,101,611元（明細如118頁），且原告僅
    有94年9月26日之出貨不知買受人係樂購商行，至於其他原
    告與樂購商行之交易，原告均知交易對象為樂購商行，但原
    告為符合寶僑公司要求之鋪貨點以便取得較高（依筆錄記載
    為「較低」，容有錯誤）折扣，會記載其他出貨人名義（見
    原證14，121頁）云云，並提出支票存根12紙為憑（見本院
    卷199頁）。然查：
    1.支票號碼FA0000000號支票（金額28,368元）、支票號碼
      FA0000000號支票（金額138,750元）部分：原告否認該2
      紙支票為其所兌付，被告丙○○復未能就此舉證以實其說
      ，自難僅以被告丙○○所提出受款人記載為原告之支票存
      根，即可認其主張原告兌付該2紙為可採。
    2.支票號碼FA0000000號支票（金額18,076元）部分：該紙
      支票係被告丙○○於94年7月26日交回原告處沖抵樂購商
      行於同年5月30日、6月27日及7月12日向原告訂貨之貨款
      ，有原告所提出之收款明細表可憑（見本院卷128頁），
      是該支票係支付94年5-7月間交易之貨款，自不足證明原
      告未於94年8月間曾宣布未經允許不得售貨予樂購商行之
      情。
    3.支票號碼FA0000000號支票（金額243,000元）部分：該紙
      支票係被告丙○○在94年8月9日繳回以繳付樂購商行在94
      年7月27日之訂貨，有原告提出之收款明細表可憑（見本
      院卷249頁）是該支票係支付94年7月間交易之貨款，自不
      足證明原告未於94年8月間曾宣布未經允許不得售貨予樂
      購商行之情。
    4.支票號碼FA0000000號（金額387,105元）部分：該紙支票
      係被告丙○○交回沖抵樂購商行於94年9月22日向原告訂
      貨之貨款支票2張中之1張，有出貨單2紙及收款明細表1紙
      為憑（見本院卷79、250頁），依被告丙○○自陳：這批
      貨是證人甲○○要伊出的，公司月底需要現金，需要票據
      貼現等語（見本院卷314頁），是此批貨物既為原告要求
      被告丙○○出貨，即為經原告允許出售予樂購商行之貨品
      ，再參酌被告丙○○所提其他原告所兌付被告庚○○所簽
      發支票貨款之94年8月9日以後訂貨之買方客戶，除後述5.
      中之58,441元、9.之43,326元係由樂購商行所訂購外，其
      餘買方客戶均非樂購商行（見後述5.6.8.9.10.），有原
      告所提出之收款明細表及後述證人戊○○之證詞（見後述
      6.）可憑，亦即其他以被告庚○○所簽發支票支付之貨款
      ，除94年9月22日出貨885,209元、94年8月15日出貨58,44
      1元及94年9、10月間每次出貨約至多1萬餘元外，其餘大
      筆數額之交易並非以樂購商行名義訂購之情形下，則原告
      主張非經其允許不得與樂購商行交易，並非無據，被告丙○○尚難援此單一金額較大之交易即可認為原告並未於94
      年8月間宣布未經允許不得售貨予樂購商行之情。
    5.支票號碼FA0000000號支票（金額490,000元）部分：該紙
      支票係被告丙○○交回沖抵包括樂購商行在內等9家客戶
      於94年8月15日向原告訂貨之貨款，有出貨單9紙及收款明
      細表1紙為憑（見本院卷129、251-252頁），原告雖於該
      次交易中同意與樂購商行交易，惟該交易額僅58,441元，
      依前開證人己○○、甲○○所述尚屬原告容許樂購商行正
      常交易數額之範圍內；況且證人己○○稱，被告丙○○稱
      該批貨係要出給自由聯盟的等語（見本院卷154頁），難
      認原告知悉此批貨係由樂購商行所購，是被告丙○○以原
      告兌付該支票抗辯原告未曾宣布未經允許不得與樂購商行
      交易，尚不足取。
    6.支票號碼FA0000000號（金額490,000元）部分：證人即原
      告員工戊○○證稱：依照支票所載的品客跟金額，大概是
      出給自由聯盟的貨。當時是在促銷品客，自由聯盟有54家
      店，有3家在我的業務區內，我當時有跟他們談數量及金
      額，對方要回報上級，當時丙○○告訴我他已找好自由聯
      盟的統倉（統一訂購者），談妥量及價格，而丙○○的轄
      區沒有自由聯盟，所以我跟他談妥業績一人一半，才會有
      那張票，票是丙○○去收的，我不知道是樂購的票，當時
      他收回的金額與我的應收帳款相符，出貨單有客戶簽名部
      分於出貨時交給客戶，另外公司留存的部分沒有客戶簽名
      等語（見本院卷315-316頁）。難認原告知悉此批貨係由
      樂購商行所購，是被告丙○○以原告兌付該支票抗辯原告
      未曾宣布未經允許不得與樂購商行交易，尚不足取。
    7.支票號碼FA0000000號支票（金額123,120元）部分：該紙
      支票係被告丙○○繳回以繳付樂購商行在94年7月15日及
      同年8月9日之訂貨，有原告提出之收款明細表可憑（見本
      院卷253頁）是該支票係支付94年7月間及94年8月9日交易
      之貨款，自不足證明原告未於94年8月間曾宣布未經允許
      不得售貨予樂購商行之情。
    8.支票號碼FA0000000（金額573,600元）、FA0000000號支
      票（金額469,600元）部分：該2紙支票係己○○以於94年
      9月12日以富瑞斯公司名義訂貨所繳回之貨款，有原告所
      提出之收款明細表可憑（見本院卷254頁），難認原告知
      悉此批貨係由樂購商行所購，是被告丙○○以原告兌付該
      支票抗辯原告未曾宣布未經允許不得與樂購商行交易，尚
      不足取。
    9.支票號碼FA0000000號支票（金額43,326元）部分：該紙
      支票係被告丙○○繳回以繳付樂購商行在94年9月13日所
      訂購5,628、3,213元之商品，同年月15日所訂購13,763及
      10,877元之商品，同年月26日所訂購之11,724、909元及
      同年10月6日所訂購之3,212元之商品，有原告提出之收款
      明細表（見本院卷267頁、78頁反面-79頁反面），是該數
      筆交易雖屬頻繁，惟每次交易有僅909元者，最多亦不逾
      12,000元，依前開證人己○○、甲○○所述尚屬原告容許
      樂購商行正常交易數額之範圍內，是被告丙○○以原告兌
      付該支票抗辯原告未曾宣布未經允許不得與樂購商行交易
      ，尚不足取。
    10.支票號碼FA0000000號支票（金額711,360元）部分：該紙
      支票係己○○以於94年9月26日以富瑞斯公司名義訂貨所
      繳回之貨款，有原告提出之出貨單可憑（見本院卷9-10頁
      ），且被告丙○○亦自陳原告確實不知該貨係出給樂購商
      行等語（見本院卷121頁），難認原告知悉此批貨係由樂
      購商行所購，是被告丙○○以原告兌付該支票抗辯原告未
      曾宣布未允許不得與樂購商行交易，尚不足取。
    綜上所述，依被告丙○○所提出被告庚○○所簽發記載受款
    人為原告之支票存根所載，該支票或為原告否認由其持以兌
    付（如前述1.），或為原告於94年8月9日宣布限制往來前已
    由樂購商行訂貨所支付貨款（如前述2.3.7.），或為原告其
    他業務員所經手由非樂購商行之客戶所支付之貨款（如前述
    5.6.8.10.），或屬原告容許小額往來之正常交易（如前述5.
    9.），僅其中一筆大額交易係經原告事前同意（如前述4.）
    ，即自94年8月9日以後，原告兌付被告庚○○簽發支票之交
    易中，以樂購商行為買賣對象者，或屬小額交易，或已經原
    告事前同意，其他均非以樂購商行為對象，是被告丙○○以
    原告兌付樂購商行實際負責人即被告庚○○所簽發之支票數
    額鉅大，抗辯原告未曾於94年8月9日宣布限制與樂購商行之
    往來，自不足取。
  (三)查被告丙○○自93年起受雇原告公司，負責招攬業務、接受
    客戶訂貨及收取貨款，應恪遵公司規則等情，為兩造不爭，
    而原告於94年8月間即宣布未經其允許不得與樂購商行交易
    ，如前所述，惟被告丙○○明知前開原告公司之規定，竟仍
    違反之而於94年9月26日未經原告之允許，將價值1,750,388
    元之產品（折扣後係1,711,360元）出售予樂購商行，顯然
    違反兩造所合意成立之僱傭契約，被告丙○○對該筆原告未
    能收回之貨款513,734元，自應負債務不履行之損害賠償責
    任。
九、被告丙○○就94年9月26日之出貨應負賠償之責，則原告就
    該損害之發生是否亦應負責部分：
  (一)按損害之發生或擴大，被害人與有過失者，法院得減輕賠償
    金額，或免除之。重大之損害原因，為債務人所不及知，而
    被害人不預促其注意或怠於避免或減少損害者，為與有過失
    。前二項之規定，於被害人之代理人或使用人與有過失者，
    準用之。民法第217條定有明文。
  (二)原告主張94年9月26日被告丙○○向伊之業務主管己○○佯
    稱台中地區盤商要訂貨，並希望借用己○○在台北客戶富瑞
    斯企業公司之名義以特別折扣出貨，並在被告丙○○諉稱以
    現金支付貨款之情形況下，原告同意出貨等語；被告丙○○
    抗辯94年9月份樂購商行請伊出貨，因己○○當月業績不足
    ，乃與伊協商將該訂貨掛在其名下，因樂購商行不是己○○
    之客戶，故己○○向原告報備貨是要出給盤商壬○○，原告
    確實不知該批貨係樂購商行所訂購等語；然證人己○○到庭
    證稱：被告丙○○僅告知係台中盤商要訂，伊確實不知該貨
    係樂購商行所訂等語（見本院卷82頁）。雖被告丙○○與證
    人己○○就己○○是否知悉該貨係樂購商行所訂，雙方各執
    一詞；惟縱依原告所主張被告丙○○告知證人己○○該批貨
    係台中盤商所訂，然以證人己○○係原告之業務主任，原應
    依照原告公司就各業務員所分配之客戶範圍招攬業務並監督
    ，然己○○竟為圖一己業績私利，違反前開原告公司有關各
    業務員業務範圍之規定，且未能細究訂貨者之真實身分以明
    支付能力，復未能確實執行被告丙○○於訂貨之初所允下貨
    收現，終至該批貨款未能全部分收回，就此損失之發生，原
    告之受僱人即證人己○○亦容有疏失。依前開規定，原告自
    應負擔其受僱人己○○就該損害發生之疏失，爰審酌被告丙○○明知樂購商行為原告限制往來之對象，而證人己○○身
    為原告公司主管亦違反公司有關業務範圍之規定、未盡客戶
    查核之責等情，本院認原告應負擔2分之1責任，是有關原告
    請求被告丙○○所負債務不履行損害賠償額中僅256,867元
    （即513734÷2＝256867）部分，有理由，應予准許，逾此
    範圍之請求，即屬無據，應予駁回。
十、被告辛○○所為原告未行使支票追索權之抗辯，有無理由部
    分：
    查被告辛○○、乙○○為被告丙○○任職原告公司之人事連
    帶保證人，有該任職保證書可憑（見本院卷7-8頁），且為
    被告辛○○、乙○○所不爭。依該保證書第10條規定，被保
    證人過去、現在、未來如有違反原告公司規章與虧短款項或
    洩漏業務上技術上之機密及其他一切舞弊情事，致原告公司
    受損害時，保證人應即依照原告公司所開列之款項負連帶清
    償之責（見本院卷8頁），查被告丙○○違反公司規定，未
    經原告之允許於94年9月26日出貨予樂購之商行，被告丙○○應負256,867元之債務不履行損害賠償，如前所述，被告
    辛○○、乙○○依前開任職保證書之約定，自應與被告丙○○負連帶清償之責。至前開貨品由被告庚○○簽發1,000,00
    0元支票未能兌付，經被告庚○○換票，再經被告丙○○、
    庚○○、證人己○○背書後，屆期仍未兌付，被告丙○○、
    庚○○、證人己○○所應負者為票據上之責任，核與本件原
    告係依任職保證書之約定請求對被告辛○○、乙○○與被告
    丙○○連帶負清償之法律關係不同，亦無相附依存或有先後
    請求順序之關係，被告辛○○抗辯原告未向被告丙○○、庚○○、證人己○○行使票據上之追索權前，不得向其請求云
    云，自不足取。
十一、有關原告依買賣關係請求被告庚○○給付買賣價款部分：
    原告主張被告庚○○以樂購商行名義向其購買貨品，尚積欠
    貨款972,532元（即被告庚○○為發票人之退票計1,458,798
    元〈即0000000+415473+43325=0000000〉減去事後償還之
    486,266元〈即243,133x2=486266〉），為被告庚○○所不
    爭，自堪信為真實，是原告依買賣契約請求被告庚○○給付
    價款972,532元，自屬有據。惟此買賣價款中513,734元為被
    告庚○○於94年9月26日向原告詐騙所得，原告併依侵權行
    為法則請求被告庚○○給付，如前所述，是原告就此部分之
    請求提起重疊合併之訴，附此敘明。
十二、從而，原告依僱傭契約、保證契約之法律關係，請求被告丙○○、乙○○、辛○○應連帶給付原告256,867元及自起訴
    狀送達翌日起即被告丙○○、乙○○均自96年10月16日（其
    2人於96年10月15日收受起訴狀繕本，見本院卷30、32頁本
    院送達證書）起，被告辛○○自96年10月18日（被告辛○○
    於96年10月17日收受起訴狀繕本，見本院卷33頁本院送達證
    書）起，均至清償日止按年息百分之五計算之利息；原告依
    侵權行為及買賣契約之法律關係，請求被告庚○○給付原告
    972,532元及自起訴狀繕本狀送達翌日起即自96年10月16日
    （被告庚○○於96年10月15日收受起訴狀繕本，見本院卷31
    頁本院送達證書）起至清償日止，按年息百分之5計算之利
    息，為有理由，應予准許。而本件有關94年9月26日原告出
    貨予樂購商行未能收回貨款256,867元部分，係數債務人基
    於不同之債務發生原因，就同一內容之給付，對於同一債權
    人各負全部給付義務，因一債務人給付，他債務人即同免其
    責任，為不真正連帶債務，是被告丙○○、乙○○、楊傑豪
    、庚○○任一人所為給付，其他人在該給付之範圍內，自應
    同免責任。至原告逾此部分之請求，即屬無據應予駁回。
十三、本件事證已臻明確，兩造其餘主張及攻擊防禦方法，經核對
    本件判決結果無影響，爰不逐一論述，附此敘明。
據上論結，本件起訴一部分有理由，一部分無理，爰判決如主文
。
中    華    民    國    97    年    9     月    18    日
                  民事庭法  官  李媛媛
以上正本係照原本作成。
對於本件判決如有不服，應於收受送達後20日內向本院提出上訴
書狀，敘述上訴之理由，上訴於臺灣高等法院，並按他造當事人
之人數附具繕本。
中    華    民    國    97    年    9     月    22    日
                        書記官  黃錫煒


司法院資訊處製作；財團法人民間司法改革基金會備份。
